【裁判字號】    99,審訴緝,62
【裁判日期】    990628
【裁判案由】    毒品危害防制條例
【裁判全文】
臺灣高雄地方法院刑事判決            99年度審訴緝字第62號
公  訴  人  臺灣高雄地方法院檢察署檢察官
被      告  甲○○
上列被告因毒品危害防制條例案件，經檢察官提起公訴（98年度
毒偵字第6003號），本院依簡式審判程序判決如下：
    主  文
甲○○施用第二級毒品，累犯，處有期徒刑伍月，扣案甲基安非
他命肆包（均含包裝袋，驗後合計淨重壹點貳貳肆公克）、殘有
甲基安非他命之玻璃球吸食器壹個，均沒收銷燬之；玻璃球吸食
器肆個，均沒收之。又施用第一級毒品，累犯，處有期徒刑玖月
，扣案第一級毒品海洛因壹拾壹包（均含包裝袋，合計淨重壹拾
貳點肆肆公克，合計純質淨重玖點零參公克）、殘有海洛因之分
裝吸管伍支，均沒收銷燬之。應執行有期徒刑壹年壹月。扣案甲
基安非他命肆包（均含包裝袋，驗後合計淨重壹點貳貳肆公克）
、第一級毒品海洛因壹拾壹包（均含包裝袋，合計淨重壹拾貳點
肆肆公克，合計純質淨重玖點零參公克）、殘有甲基安非他命之
玻璃球吸食器壹個及殘有海洛因之分裝吸管伍支，均沒收銷燬之
；玻璃球吸食器肆個，均沒收之。
    事  實
一、甲○○前因施用毒品案件，經本院以民國91年度毒聲字第32
    85號裁定送觀察、勒戒後，認有繼續施用毒品傾向，再經本
    院以91年度毒聲字第8126號裁定令入戒治處所施以強制戒治
    ，於94年2 月11日視為執行完畢。又於前開強制戒治視為執
    行完畢後5 年內，因施用毒品案件，經本院以94年度訴字第
    1552號判決判處應執行有期徒刑8 月確定，於96年1 月16日
    執行完畢出監。詎仍未戒絕，復基於施用第一級毒品海洛因
    、第二級毒品甲基安非他命之犯意，先於98年8 月31日14時
    許，在高雄縣鳳山市○○街22號住處內，以將甲基安非他命
    置於玻璃球內，再以火燒烤方式，施用第二級毒品甲基安非
    他命1 次。再於98年9 月2 日14時許，在上開住處內，以將
    海洛因置於香菸內，再以火點燃施用之方式，施用第一級毒
    品海洛因1 次。嗣於98年9 月2 日17時35分許，為警持搜索
    票前往上址實施搜索而查獲，並扣得海洛因11小包（起訴書
    誤載8 包，合計淨重12.44 公克，合計純質淨重9.03公克）
    、甲基安非他命4 小包（驗後合計淨重1.224 公克）、殘有
    甲基安非他命玻璃球吸食器1 個、甲○○所有供預備施用甲
    基安非他命所用之玻璃球吸食器4 個、殘有海洛因之分裝吸
    管5 支，且經採尿送驗，結果呈嗎啡與甲基安非他命陽性反
    應。
二、案經臺南縣警察局善化分局報告臺灣高雄地方法院檢察署檢
    察官偵查起訴。
    理  由
一、本件被告甲○○所犯均係死刑、無期徒刑、最輕本刑為3 年
    以上有期徒刑以外之罪，其於準備程序中，就被訴事實均為
    有罪之陳述，經本院告知簡式審判程序之旨，並聽取檢察官
    及被告之意見後，合議庭裁定由受命法官獨任進行簡式審判
    程序，合先敘明。
二、上開犯罪事實，均據被告於本院審理時坦白承認。而被告尿
    液經送長榮大學鑑驗後，結果呈嗎啡及甲基安非他命陽性反
    應（係以GC／MS方式檢驗），有該大學98年9 月22日確認報
    告可參。爰審酌(一)氣相層析質譜儀（GC／MS）乃目前就藥物
    篩檢結果必須進一步確認時最常採用之確認方法，因此在良
    好的操作條件之下，以氣相層析質譜儀作藥物及其代謝物之
    定性及定量分析，幾乎不會有偽陽性反應產生，業經行政院
    國軍退除役官輔導委員會台北榮民總醫院於83年4 月7 日以
    （83）北總內字第03059 號函示明確。(二)又海洛因係嗎啡經
    化學合成之半人工合成品，毒性倍於嗎啡，其經吸食或施打
    入人體，經新陳代謝作用又分解成嗎啡，故海洛因在進入人
    體後，均以嗎啡型態排於尿液中，故於吸食或施打海洛因者
    尿液中，可檢出嗎啡陽性反應，業經憲兵司令部80年5 月7
    日以（80）鑑驗字第1746號函示明確。(三)甲基安非他命經口
    服投與後約百分之70於24小時內自尿中排出，約百分之90於
    96小時內自尿中排出，且甲基安非他命成分之檢出與其投與
    方式、投與量、個人體質、採尿時間與檢測儀器之精密度等
    諸多方式有關，因此僅憑尿液中呈甲基安非他命陽性反應，
    並無法確實推算吸食時間距採集時間之長短，惟依上述資料
    推斷，最長不會超過4 日即96小時，亦經行政院衛生署藥物
    食品檢驗局81年2 月8 日81藥檢一字第001156號函示明確。
    從而，被告尿液經以氣相層析質譜儀鑑驗後，結果呈嗎啡及
    甲基安非他命陽性反應，已如前述，是依前開函示意旨，被
    告自白核與事實相符，其施用第一級毒品海洛因、第二級毒
    品甲基安非他命各1 次之犯行，均堪以認定。
三、論罪科刑部分：
  (一)按犯毒品危害防制條例第10條之罪，經觀察、勒戒後，認無
    繼續施用毒品之傾向，應即釋放，並為不起訴處分；認有繼
    續施用毒品之傾向者，應由檢察官聲請法院裁定令入戒治處
    所施以強制戒治，至無繼續戒治之必要，強制戒治期滿，應
    即釋放，由檢察官為不起訴處分。經觀察勒戒、強制戒治執
    行完畢釋放後，5 年內再犯第10條之罪，依93年1 月9 日修
    正施行之毒品危害防制條例第23條第2 項規定意旨，應由檢
    察官偵查起訴。又依修正後之規定，僅限於「初犯」及「5
    年後再犯」二種情形，始應先經觀察、勒戒或強制戒治程序
    。倘被告於5 年內已再犯，經依法追訴處罰，縱其第3 次（
    或第3 次以上）再度施用毒品之時間，在初犯經觀察、勒戒
    或強制戒治執行完畢釋放5 年以後，已不合於「5 年後再犯
    」之規定，且因已於「5 年內再犯」，顯見其再犯率甚高，
    原實施觀察、勒戒或強制戒治，已無法收其實效，即應依該
    條例第10條處罰（最高法院97年度第5 次刑事庭會議決議參
    照）。
  (二)查被告前因施用毒品案件，經本院以91年度毒聲字第3285號
    裁定送觀察、勒戒後，認有繼續施用毒品傾向，再經本院以
    91年度毒聲字第8126號裁定令入戒治處所施以強制戒治，於
    94年2 月11日視為執行完畢。又於前開強制戒治視為執行完
    畢後5 年內，因施用毒品案件，經本院以94年度訴字第1552
    號判決判處應執行有期徒刑8 月確定等情，有臺灣高雄地方
    法院檢察署刑案資料查註紀錄表、臺灣高等法院被告前案紀
    錄表可證。因被告於強制戒治執行完畢釋放後，5 年內再犯
    毒品危害防制條例第10條之罪，且再犯本罪，是依前開說明
    ，應依法論科。
  (三)另海洛因、甲基安非他命為毒品危害防制條例所稱之第一、
    二級毒品，此觀諸該條例第2 條第2 項第1 款、第2 款甚明
    ，被告施用上開毒品，核其所為，係違反毒品危害防制條例
    第10條第1 項、第2 項之施用第一、二級毒品罪。被告施用
    第一、二級毒品前持有第一、二級毒品之行為，本應各論以
    持有之罪，惟各該次持有毒品之低度行為均為其後施用毒品
    之高度行為所吸收，均不另論罪。被告前因施用毒品案件，
    經本院以94年度訴字第1552號判決判處應執行有期徒刑8 月
    確定，於96年1 月16日執行完畢出監之事實，有臺灣高等法
    院被告前案紀錄表可參，其受有期徒刑執行完畢後，5 年內
    故意再犯本件有期徒刑以上之2 罪，均為累犯，應依刑法第
    47條第1 項之規定，均加重其刑。被告上開2 犯行，犯意各
    別，應予分論併罰。爰審酌被告經強制戒治後，均未戒絕毒
    品，另再施用毒品，顯見其自制力不足，無法擺脫毒品，故
    應藉由刑罰之執行，以收教化之功能，並參以被告犯後坦承
    施用毒品犯行，所犯係自傷行為，尚未害及他人，及被告施
    用第一、二級毒品各1 次等一切情狀，分別量處如主文所示
    之刑，並定其應執行之刑，以資懲儆。
  (四)扣案海洛因11包（均含包裝袋，起訴書誤載8 包，合計淨重
    12.44 公克，合計純質淨重9.03公克）、殘有海洛因之分裝
    吸管5 支，經送驗後，確含有或殘有海洛因之成分；另扣案
    甲基安非他命4 包（均含包裝袋，驗後合計淨重1.224 公克
    ）、殘有甲基安非他命之玻璃球吸食器1 個，經送驗後，確
    含有或殘有甲基安非他命之成分等情，有法務部調查局98年
    10 月8日調科壹字第09823026730 號濫用藥物實驗室鑑定書
    、高雄醫學大學附設中和紀念醫院98年11月24日檢驗報告可
    參。其中海洛因、甲基安非他命係查獲之毒品，且該包裝袋
    亦均與毒品難以析離，應分別將之視為第一、二級毒品，不
    問屬於犯人與否，爰均依毒品危害防制條例第18條第1 項前
    段規定，沒收銷燬之。其中殘有海洛因之分裝吸管及殘有甲
    基安非他命之玻璃球吸食器，亦與毒品難以析離，應視同毒
    品，爰均依毒品危害防制條例第18條第1 項前段之規定，宣
    告沒收銷燬之。至送驗耗損部分，因已滅失，爰不宣告沒收
    銷燬之。扣案之玻璃球吸食器4 個，經送驗後，結果並無毒
    品反應，固有高雄醫學大學附設中和紀念醫院98年11月24日
    檢驗報告可按，惟係被告所有供預備施用甲基安非他命所用
    之物，爰均依刑法38條第1 項第2 款之規定，宣告沒收之。
    至扣案電子磅秤1 台、夾鏈袋1 包、行動電話2 支、SIM 卡
    2 枚、現金新臺幣41,000元等物，因核與本件被告施用毒品
    犯行無關，爰均不宣告沒收，一併敘明。
據上論斷，應依刑事訴訟法第273 條之1 第1 項、第299 條第1
項前段，毒品危害防制條例第10條第1 項、第2 項、第18條第1
項前段，刑法第11條、第47條第1 項、第51條第5 款、第38 條
第1 項第2 款，判決如主文。
本案經檢察官陳妍萩到庭執行職務。
中    華    民    國    99    年    6     月    28    日
                  刑事第十庭    法  官  方百正
以上正本證明與原本無異。
如不服本判決應於收受判決後10日內向本院提出上訴書狀。
中    華    民    國    99    年    6     月    28    日
                                書記官  陳莉庭
附錄法條：
毒品危害防制條例第10條
施用第一級毒品者，處 6 月以上 5 年以下有期徒刑。
施用第二級毒品者，處 3 年以下有期徒刑。

司法院資訊處製作；財團法人民間司法改革基金會備份。
